臺灣高等法院臺南分院刑事裁定　　　　　　九十一年度抗字第四號　　　　　Ｇ
　　　抗　告　人
　　　即自訴人　　甲　○　○
　　　被　　　告　張　四　維
右抗告人因被告侵占（詐欺）案件，不服臺灣臺南地方法院八十九年度自字第三九二
號中華民國九十年十一月二十三日裁定（八十九年度自字第三九二號），提起抗告，
本院裁定如左：
      主      文
抗告駁回。
      理      由
一、本件抗告人即自訴人甲○○（下稱抗告人）之抗告意旨略以：原裁定理由以「．
    ．嗣積欠電話費未付之事實外．．．抗告人既曾同意被告使用上開電話，自難認
    定被告有何不法所有之意圖。」，甚為錯誤。因為電話費是被告所使用，受惠者
    係被告，而法律行為有償與否，依其法律行為取決於當事人約定之內容為判斷。
    本件被告使用電話，其費用當然由被告支付，但被告拒絕，更使抗告人不能使用
    電話，使抗告人陷於「錯誤」，當然觸犯刑法之詐欺罪云云。
二、按犯罪事實應依證據認定之，無證據不得推定其犯罪事實，刑事訴訟法第一百五
    十四條定有明文。次按事實之認定，應憑證據，如未能發現相當證據，或證據不
    足以證明，自不能以推測或擬制之方法，以為裁判基礎；又認定不利於被告之事
    實，須依積極證據，苟積極證據不足為不利於被告事實之認定時，即應為有利於
    被告之認定，更不必有何有利之證據（最高法院四十年度臺上字第八六號、三十
    年上字第八一六號判例參照）。又刑法第三百三十九條第一項詐欺取財罪係以意
    圖為自己或第三人不法之所有，以詐術使人將本人或第三人之物交付，為其成立
    要件，如行為人未施用詐術或無不法所有之意圖，則不該當詐欺取財罪之構成要
    件。另刑法上侵占罪之主觀構成要件，需持有人變易其原來持有意思而為不法所
    有之意思，如僅將持有之物延不交還，不能遽論以該罪，有最高法院二十三年上
    字第一九一五號刑事判例可參。
三、經查：本件抗告人指訴被告詐欺，除表明被告原經其同意使用其裝設在案外人陳
    家成房屋內之電話機（見原審卷一第七一頁），嗣積欠電話費未付之事實外，迄
    未就被告如何自始有不法所有之意圖及施用何種詐術，提出可供調查之證據，自
    難僅憑抗告人之片面指訴，遽為不利被告之認定。且縱抗告人所述屬實，抗告人
    既曾同意被告使用上開電話，自難認定被告有何不法所有之意圖，矧被告亦抗辯
    陳稱：伊有拿出新台幣（以下同）五千元，業主拿三千元，合計八千元給抗告人
    多退少補，但抗告人迄未拿電話單來等語。抗告人與被告間核屬民事債務不履行
    之糾葛，依據前開說明暨實務判例見解，即不能認為該當於刑法第三百三十九條
    之詐欺罪構成要件，被告所為顯與詐欺刑責無涉。
四、又被告之犯罪嫌疑不足者，應為不起訴處分，刑事訴訟法第二百五十二條第十款
    定有明文，又法院或受命法官於自訴案件第一次審判期日前訊問及調查結果，如
    認為案件有刑事訴訟法第二百五十二條至第二百五十四條之情形者，得以裁定駁
    回其自訴，亦為同法第三百二十六條第三項所明定。本件原審就自訴意旨所指事
    證，調查之結果既認不足以證明被告確有詐欺之犯行，因而裁定駁回本件抗告人
    所提之自訴，即無不合，抗告意旨，猶執前詞，而為爭執，為無理由，應予駁回
    。又本件以上訴狀對原裁定不服，仍視為抗告，合併說明。
據上論結，應依刑事訴訟法第四百十二條，裁定如主文。
中    華    民    國      九十一      年      二      月      二十一    日
                                  臺灣高等法院臺南分院刑事第三庭
                                      審判長法官  黃    崑    宗
                                            法官  葉    居    正
                                            法官  莊    俊    華
右正本證明與原本無異。
不得再抗告。
                                      法院書記官  廖    明    娟
中    華    民    國      九十一      年      二      月      二十六    日
